【裁判字號】    90,易,523
【裁判日期】    901122
【裁判案由】    贓物
【裁判全文】
臺灣基隆地方法院刑事判決                            九十年度易字第五二三號
    公  訴  人  臺灣基隆地方法院檢察署檢察官
    被      告  乙○○
右列被告因贓物案件，經檢察官提起公訴（九十年度偵字第二九八號），本院判決如
左：
    主  文
乙○○收受贓物，處拘役伍拾日，如易科罰金，以參佰元折算壹日。
    事  實
一、乙○○明知或可預見由綽號「小四」之不詳姓名年籍、住所之成年男子，於民國
    （下同）八十九年七月二日凌晨某時，在台北市中山區○○○路某舞廳內，所持
    有交付予乙○○作為抵償前所積欠乙○○賭債之面額新台幣（下同）八萬元，票
    號ＡＱ0000000號之支票一紙，係屬來歷不明之贓物（上述支票係甲○○
    所有，為僅於發票人處蓋有甲○○印章，其餘票據上應記載事項並未填載完成之
    空白票據，甲○○於八十九年六月二十七日晚間九時許，在其位於台北縣新店市
    ○○路一三三巷十五弄二十七號四樓之住處內發現遺失），竟仍加以收受；嗣乙
    ○○收受該紙支票後，將該支票委託劉金波提領，劉金波於八十九年七月二日上
    午十時許，將該支票存入其在陽信商業銀行龍江分行第八六九九—八號活期儲蓄
    存款帳戶內，而於同年七月三日，經台北市票據交換所以該紙支票業經掛失止付
    為由退票，並函請警方偵辦，始悉上情。
二、案經台北市票據交換所函請台中縣警察局和平分局報請台灣台北地方法院檢察署
    呈請台灣高等法院檢察署令轉臺灣基隆地方法院檢察署檢察官偵查起訴。
    理  由
一、訊據被告乙○○固坦承於右揭時地收受支票乙紙之事實，惟矢口否認有收受贓物
    之犯行，辯稱：該支票是綽號「小四」者，抵償積欠伊之賭債，「小四」交付該
    支票時，支票上金額、日期等應記載事項均已填妥，並已蓋好「甲○○」之印章
    ，其未向「小四」詢問該支票如何得來云云。惟查：
（一）上開支票，係甲○○所有，於八十九年六月二十七日晚間九時許，在台北縣新
      店市○○路日一三三巷十五弄二十七號四樓住處發現遺失，並於同年月二十九
      日至台北縣新店市「合庫銀行六合分行」申報遺失及掛失止付等情，業據被害
      人甲○○於警、偵訊時陳述綦詳，並有票據掛失止付通知書、遺失票據申報書
      影本各一紙附卷可稽，足證該紙支票係被害人遺失之物，為贓物無疑。
（二）又被告乙○○辯稱：上述支票，係於八十九年七月二日凌晨，由綽號「小四」
      之人交付與伊，以抵償賭債，當時尚有蔡木生、「小四」之女友李秀麗在場云
      云，惟查，證人蔡木生於偵查中雖到庭證稱，「小四」是綽號「妹仔」之李秀
      麗之男友，大家一起打過麻將，伊於七月二日在中山北路之舞廳內，曾見「小
      四」交支票給被告等語（詳偵查卷第十七頁），然經檢察官傳喚證人李秀麗到
      庭結證證稱：伊與綽號「小四」者亦不熟識，與被告乙○○及證人蔡木生等人
      雖曾一起打過麻將，但亦不熟識，而七月二日當天並未見有綽號「小四」者交
      付支票給被告等語（詳偵查卷第三十四頁）；是證人蔡木生與李秀麗所述，不
      相符合，是證人蔡木生所為之證詞，尚難作為被告有利之證據。
（三）再查，被告辯稱「小四」積欠其賭債債務二十多萬元，後雙方在台北市○○○
      路某舞廳內，由「小四」交付該面額八萬元之支票作為償債之用，惟被告無法
      提出小四積欠其債務之證明，而被告竟能在不知「小四」之真實姓名年籍住所
      情況下，收受該支票，復未徵信或詢問有關該支票之來源，亦未要求「小四」
      背書以為確保，是證被告於收受該支票時，應有該支票來源不明之懷疑或預見
      ；況且，被告並未自行提示而係委託劉金波存入劉某自己在陽信商銀之帳戶，
      而劉金波更於支票提示經銀行以「掛失空白票據」為由，不獲兌現時，未將該
      支票交還被告，可見被告應有該支票係贓物之認知。
（四）綜上，足認被告於收受上開支票之初，對該支票係來路不明應有所認知，否則
      焉有未向不甚熟識之「小四」訊問支票來源，而於支票退票後，又未向劉金波
      要回，亦無向小四追索之動作，是被告空言否認犯罪，不足採信。被告收受贓
      物犯行堪予認定。
二、核被告所為，係犯刑法第三百四十九條第一項之收受贓物罪。爰審酌被告之犯罪
    動機、贓物之價值及犯罪後態度否認犯行等一切情狀，量處如主文所示之刑，並
    諭知易科罰金之折算標準，以示懲儆。
據上論斷，應依刑事訴訟法第二百九十九條第一項前段、刑法第三百四十九條第一項
、第四十一條，罰金罰鍰提高標準條例第一條前段、第二條，判決如主文。
本案經檢察官黃士元到庭執行職務。
中      華      民      國      九十    年    十一      月    二十二    日
                                      臺灣基隆地方法院刑事第三庭
                                            法  官    齊      潔
右正本證明與原本無異。
對於本件判決如有不服，應於收受送達後十日內，向本院提出上訴書狀，上訴於臺灣
高等法院，並按他造當事人之人數附具繕本。
                                            書記官    林  苑  珍
中      華      民      國      九十    年    十一      月    二十三    日
附錄論罪法條
刑法第三百四十九條第一項：
收受贓物者，處三年以下有期徒刑、拘役或五百元以下罰金。


司法院資訊處製作；財團法人民間司法改革基金會備份。
